臺灣臺南地方法院刑事判決　
111年度金訴字第138號
公  訴  人  臺灣臺南地方檢察署檢察官
被      告  陳偉捷




上列被告因洗錢防制法等案件，經檢察官提起公訴（110年度偵
緝字第621、957、958、959、960、961、962、963號），被告於
本院準備程序中就被訴事實為有罪之陳述，經告知簡式審判程序
之旨，並聽取被告與公訴人意見後，本院合議庭裁定改由受命法
官獨任進行簡式審判程序，判決如下：
    主  文
陳偉捷幫助犯洗錢防制法第十四條第一項之洗錢罪，處有期徒刑
參月，併科罰金新臺幣貳萬元，罰金如易服勞役，以新臺幣壹仟
元折算壹日；又幫助犯洗錢防制法第十四條第一項之洗錢罪，處
有期徒刑貳月，併科罰金新臺幣壹萬元，罰金如易服勞役，以新
臺幣壹仟元折算壹日。應執行有期徒刑肆月，併科罰金新臺幣貳
萬伍仟元，罰金如易服勞役，以新臺幣壹仟元折算壹日。
    事實及理由
一、本案被告陳偉捷所犯為死刑、無期徒刑、最輕本刑3年以上
    有期徒刑以外之罪，亦非高等法院管轄之第一審案件，其於
    準備程序中就被訴事實為有罪之陳述，經告知簡式審判程序
    之旨，並聽取檢察官及被告之意見後，本院合議庭依刑事訴
    訟法第273條之1第1項規定裁定進行簡式審判程序，是本案
    之證據調查，依同法第273條之2規定，不受同法第159條第1
    項、第161條之2、第161條之3、第163條之1及第164條至第1
    70條所規定證據能力認定及調查方式之限制，合先敘明。
二、本案除應於證據欄補充：「被告於本院準備程序及審理時之
    自白」外，其餘之犯罪事實及證據均引用本案起訴書之記載
    （如附件）。
三、論罪科刑：
  ㈠核被告就起訴書犯罪事實一㈠、㈡所為，均係犯刑法第30條第1
    項前段、同法第339條第1項之幫助詐欺取財罪，及刑法第30
    條第1項前段、洗錢防制法第14條第1項之幫助一般洗錢罪。
　㈡被告於起訴書犯罪事實一㈠以交付起訴書所載台新銀行、中信
    銀行帳戶資料之一行為，侵害告訴人傅上祐、張毅君、劉佩
    涵、洪悅芳、李德風、賴彥竣、顏昌宇之財產法益，被告於
    起訴書犯罪事實一㈡以交付起訴書所載中信銀行帳戶資料之
    一行為，侵害告訴人黃琮祐之財產法益，且均係同時觸犯幫
    助詐欺取財罪及幫助一般洗錢罪，均為想像競合犯，應各依
    刑法第55條本文規定，從一重論以幫助一般洗錢罪。又被告
    所犯上開2次幫助一般洗錢罪，犯意各別，行為互殊，應予
    分論併罰。
　㈢被告所為上開2次犯行，均係對正犯資以助力而實施犯罪構成
    要件以外之行為，為幫助犯，均應依刑法第30條第2項規定
    ，按正犯之刑減輕之。
　㈣另犯第14條、第15條之罪，在偵查或審判中自白者，減輕其
    刑，洗錢防制法第16條第2項定有明文。被告於本院審理時
    就幫助一般洗錢犯行自白不諱，爰依上揭規定，就其2次犯
    行，各減輕其刑，並依法遞減輕之。
　㈤爰審酌被告輕易將其和胡維倫之帳戶資料提供予他人，枉顧
    該等帳戶資料可能遭有心人士利用以作為財產犯罪工具之危
    險，影響社會治安且有礙金融秩序，助長詐欺犯罪盛行，並
    使檢警對於詐欺取財犯罪之追查趨於困難，犯罪所得遭領出
    後，形成金流斷點，嚴重破壞社會秩序、正常交易安全及人
    與人間之相互信賴，所為殊值非難，惟念被告並未實際參與
    本案詐欺取財、洗錢之犯行，且於犯後坦承犯行不諱，態度
    尚可，復審酌其尚未與告訴人等達成和解或調解，賠償告訴
    人等之損害，兼衡被告之素行、犯罪動機、目的、手段、於
    本案中之角色、分工、涉案情節、告訴人等遭詐騙之金額，
    及被告於本院審理時自陳之智識程度、家庭生活狀況(見本
    院卷第339頁)等一切情狀，分別量處如主文所示之刑，並就
    罰金刑部分諭知易服勞役之折算標準，暨考量被告犯行、行
    為態樣、犯行間隔時間，定應執行刑及諭知罰金如易服勞役
    之折算標準，以示懲儆。
四、沒收之說明：
  ㈠按刑法就犯罪所得沒收之相關規定，立法意旨係為預防犯罪
    ，符合公平正義，契合任何人都不得保有犯罪所得之原則，
    遂將原刑法得沒收之規定，修正為應沒收之。然沒收犯罪所
    得之範圍，應僅以行為人實際因犯罪所獲得之利益為限，倘
    行為人並未因此分得利益，或缺乏證據證明行為人確實因犯
    罪而有所得，自不應憑空推估犯罪所得數額並予以宣告沒收
    ，以免侵害行為人之固有財產權。是行為人是否因犯罪而有
    所得，且實際取得數目多寡，應由事實審法院審酌卷內人證
    、物證、書證等資料，依據證據法則，綜合研判認定之。經
    查，本案並無積極證據足認被告因其幫助詐欺取財及幫助洗
    錢犯行，有自詐欺集團成員處獲取利益或對價，自不生犯罪
    所得應予沒收之問題。
　㈡另被告交付詐欺集團成員之提款卡、身分證正反面影像檔及胡維倫身份證件影像檔，雖均是供犯罪所用之物，然未經扣案，且該等物品本身價值低微，單獨存在亦不具刑法上之非難性，欠缺刑法上重要性，是本院認該等物品並無沒收或追徵之必要，爰依刑法第38條之2第2項之規定，均不予宣告沒收或追徵，併此敘明。
據上論斷，應依刑事訴訟法第273條之1第1項、第299條第1項本
文、第310條之2、第454條第2項，判決如主文。
本案經檢察官郭文俐提起公訴，檢察官黃信勇到庭執行職務。
中　　華　　民　　國　　111 　年　　9 　　月　　15　　日
                  刑事第十庭    法　官　潘明彥
以上正本證明與原本無異。
如不服本判決應於收受本判決後20日內向本院提出上訴書狀，並
應敘述具體理由。其未敘述上訴理由者，應於上訴期間屆滿後20
日內向本院補提理由書狀（均須按他造當事人之人數附繕本）「
切勿逕送上級法院」。 
　　　　　　　　　　　　　　　　書記官  蘇豐展
中　　華　　民　　國　　111 　年　　9 　　月　　15　　日
附錄本案論罪科刑法條：
洗錢防制法第2條
本法所稱洗錢，指下列行為：
一、意圖掩飾或隱匿特定犯罪所得來源，或使他人逃避刑事追訴
    ，而移轉或變更特定犯罪所得。
二、掩飾或隱匿特定犯罪所得之本質、來源、去向、所在、所有
    權、處分權或其他權益者。
三、收受、持有或使用他人之特定犯罪所得。
　　
洗錢防制法第14條
有第2條各款所列洗錢行為者，處7年以下有期徒刑，併科新臺幣
5百萬元以下罰金。
前項之未遂犯罰之。
前2項情形，不得科以超過其特定犯罪所定最重本刑之刑。

中華民國刑法第30條
幫助他人實行犯罪行為者，為幫助犯。雖他人不知幫助之情者，
亦同。
幫助犯之處罰，得按正犯之刑減輕之。

中華民國刑法第339條
意圖為自己或第三人不法之所有，以詐術使人將本人或第三人之
物交付者，處5年以下有期徒刑、拘役或科或併科50萬元以下罰
金。
以前項方法得財產上不法之利益或使第三人得之者，亦同。
前2項之未遂犯罰之。

【附件】：
臺灣臺南地方檢察署檢察官起訴書　
                                    110年度偵緝字第957號
                                                 第621號
                                                 第958號
                                                 第959號
                                                 第960號
                                                 第961號
　　　　　　　　　　　　　　　　　　　　　　　　 第962號
                                                 第963號
　　被　　　告　陳偉捷　男　24歲（民國00年0月0日生）
　　　　　　　　　　　　住○○市○○區○○街000巷00號
　　　　　　　　　　　　國民身分證統一編號：Z000000000號
上列被告因違反洗錢防制法等案件，業經偵查終結，認為應提起
公訴，茲將犯罪事實及證據並所犯法條分敘如下：
　　　　犯罪事實　
一、陳偉捷應可知悉詐騙集團等不法份子經常利用他人存款帳戶
    、提款卡、密碼轉帳等方式，獲取不法利益並逃避執法人員
    之追查，且依其社會經驗，應有相當之智識程度可預見其提
    供帳戶供他人使用，將幫助他人詐欺取財及洗錢，竟基於幫
    助詐欺取財及幫助洗錢之不確定故意，㈠於民國109年10月4
    日前某時，在臺南市空軍一號客運站，以1個帳戶新臺幣（
    下同）1萬元之代價，將其所申辦之台新國際商業銀行帳號0
    0000000000000號帳戶（下稱台新銀行帳戶）、中國信託商
    業銀行帳號000000000000號帳戶（下稱中信銀行帳戶）之提
    款卡及密碼，寄予真實姓名年籍均不詳，自稱「陳怡婷」之
    所屬詐騙集團成員，並將其所有之身分證正反面影像檔傳送
    予上開詐騙集團成員，嗣詐騙集團成員取得上開資料後，以
    陳偉捷名義向一卡通票證股份有限公司註冊LINE Pay Money
    一卡通會員帳號（電支帳號0000000000），並綁定陳偉捷所
    提供之上揭中信銀行帳戶為實體帳戶，而開通LINE Pay Mon
    ey一卡通作為犯罪使用。嗣詐騙集團成員共同意圖不法之所
    有，基於詐欺取財及洗錢之犯意聯絡，以如附表所示方式，
    詐騙如附表所示之傅上祐、張毅君、劉佩涵、洪悅芳、李德
    風、賴彥竣、顏昌宇，致其等陷於錯誤，而轉帳如附表所示
    金額至如附表所示帳戶中。㈡於110年2月16日前某時，在臺
    南市空軍一號客運站，將不知情友人胡維倫（業經本署檢察
    官以110年度偵字第9166號為不起訴處分確定）所申辦之中
    國信託商業銀行帳號000000000000號帳戶（下稱胡維倫之中
    信銀行帳戶）之提款卡含密碼及胡維倫之個人身份證件影像
    檔，寄予真實姓名年籍均不詳，自稱「劉姜姜」之所屬詐騙
    集團成員。嗣詐騙集團成員輾轉取得前開帳戶資料後，即與
    其他詐騙集團成員共同意圖不法之所有，基於詐欺取財及洗
    錢之犯意聯絡，於110年2月16日15時許，在臉書「全台最大
    二手電腦賣場」社團，見黃琮祐刊登收購顯示卡之貼文後，
    以臉書暱稱「楊小鵬」向黃琮祐騙稱：願意出售2070 SUPER
    顯示卡云云，使黃琮祐陷於錯誤，依指示於同日15時45分許
    ，轉帳1萬2,000元至胡維倫之中信銀行帳戶中。嗣傅上祐、
    張毅君、劉佩涵、洪悅芳、李德風、賴彥竣、顏昌宇、黃琮
    祐察覺有異而報警處理，始循線查悉上情。
二、案經傅上祐、張毅君、劉佩涵、洪悅芳、黃琮祐訴由臺南市
    政府警察局第三分局、李德風訴由高雄市政府警察局湖內分
    局、賴彥竣訴由屏東縣政府警察局東港分局、顏昌宇訴由高
    雄市政府警察局苓雅分局報告本署偵辦。
        證據並所犯法條
一、上開犯罪事實，業據被告陳偉捷於偵查中坦承不諱，核與告
    訴人傅上祐、張毅君、劉佩涵、洪悅芳、李德風、賴彥竣、
    顏昌宇、黃琮祐於警詢時指訴之情節大致相符，並有被告陳
    偉捷申辦之台新銀行及中信銀行帳戶客戶基本資料暨帳戶明
    細查詢、胡維倫申辦之中信銀行帳戶客戶基本資料暨帳戶明
    細查詢、被告陳偉捷名義所註冊之LINE Pay Money（電支帳
    號0000000000）會員基本資料、告訴人傅上祐提出之LINE P
    ay Money交易畫面2紙及其與詐騙集團間之對話紀錄1份、告
    訴人張毅君提出之台新銀行自動櫃員機交易明細表2紙、告
    訴人劉佩涵提出之郵局存摺影本1紙、告訴人洪悅芳提出之
    郵政自動櫃員機交易明細表1紙、台新銀行自動櫃員機交易
    明細表1紙、網路跨行轉帳交易畫面1紙、告訴人李德風提出
    之LINE Pay Money交易畫面1紙及其與詐騙集團間之對話紀
    錄1份、告訴人賴彥竣提出之台幣轉帳成功通知畫面1紙、告
    訴人顏昌宇提出之LINE Pay Money交易畫面1紙、告訴人黃
    琮祐提出之網路交易明細畫面1紙及其與詐騙集團間之對話
    紀錄1份等在卷可稽，足認被告自白與事實相符，本件事證
    明確，被告犯嫌堪予認定。
二、核被告所為犯罪事實一(一)(二)均係犯刑法第30條第1項前
    段、第339條第1項之幫助詐欺取財罪嫌及刑法第30條第1項
    前段、洗錢防制法第14條第1項之幫助洗錢罪嫌。被告所犯
    上開2罪，為想像競合犯，請從一重之幫助洗錢罪處斷。被
    告所為2次幫助洗錢罪嫌，請予分論併罰。
三、依刑事訴訟法第251條第1項提起公訴。
　　此　致
臺灣臺南地方法院
中　　華　　民　　國　 111　　年　　2 　　月　　11　  日
 　　　　                     檢察官 郭 文 俐
本件證明與原本無異
中　　華　　民　　國　 111　　年　　2 　　月　　14　　日
                              書記官 謝 富 雄
參考法條：
中華民國刑法第339條
意圖為自己或第三人不法之所有，以詐術使人將本人或第三人之
物交付者，處 5 年以下有期徒刑、拘役或科或併科 50 萬元以
下罰金。
以前項方法得財產上不法之利益或使第三人得之者，亦同。
前二項之未遂犯罰之。
洗錢防制法第14條
有第二條各款所列洗錢行為者，處 7 年以下有期徒刑，併科新
臺幣 5 百萬元以下罰金。
前項之未遂犯罰之。
前二項情形，不得科以超過其特定犯罪所定最重本刑之刑。
附表：
編號 告訴人 詐騙方式 轉帳時間 金額（新臺幣） 轉入帳戶  1 傅上祐 詐騙集團成員於109年10月4日在臉書社團刊登販售賣遊戲寶物貼文云云，致告訴人傅上祐陷於錯誤，以LINE Pay支付1萬5000元至被告名義之LINE Pay Money帳戶，嗣後未取得遊戲寶物，詐騙集團又以三方詐騙手法，轉帳4萬5000元予告訴人傅上祐後，再指示其以LINE Pay支付3萬5000元至被告名義之LINE Pay Money帳戶，並向告訴人傅上祐佯稱剩餘5000元另外返還云云，惟嗣後未再聯繫。 109年10月4日23時22分許 1萬5,000元 被告名義之LINE Pay Money帳戶    109年10月5日20時22分許 3萬5,000元 被告名義之LINE Pay Money帳戶  2 張毅君  詐騙集團成員於109年11月15日17時許，佯以愛吾爾公司會計人員，撥打電話予告訴人張毅君佯稱：因系統出錯而扣錯商品金額，須操作自動櫃員機解除扣款云云，致告訴人張毅君陷於錯誤，而依指示存款。 109年11月15日17時25分許 2萬5,985元 被告上揭中信銀行帳戶    109年11月15日17時32分許 3萬元 被告上揭台新銀行帳戶  3 劉佩涵 詐騙集團成員於109年11月15日16時6分許，佯以香草豬網路購物人員，撥打電話予告訴人劉佩涵佯稱：雖無繼續購物，但將繼續扣款，須操作自動櫃員機解除扣款云云，致告訴人劉佩涵陷於錯誤而依指示轉帳。 109年11月15日17時8分許 1萬9,119元 被告上揭中信銀行帳戶  4 洪悅芳 詐騙集團成員於109年11月15日17時24分許，佯以咖馬咖啡人員，撥打電話予告訴人洪悅芳佯稱：因系統錯誤誤設為高級會員，若不取消將自帳戶扣款，須操作自動櫃員機解除扣款云云，致告訴人洪悅芳陷於錯誤，而依指示轉帳。 109年11月15日17時47分許 3萬7,103元 被告上揭台新銀行帳戶    109年11月15日18時2分許 9,863元     109年11月15日18時15分許 2,000元   5 李德風 詐騙集團成員以臉書暱稱「戴倫斯」聯繫在臉書社團「新楓之谷-艾麗亞（雪區）」發文要收購道具之告訴人李德風，並以LINE暱稱「陳偉捷」與告訴人李德風加為好友後，向告訴人李德風佯稱：願將道具輪迴碑石以1萬5000元出售云云，致告訴人李德風陷於錯誤，而依指示轉帳。 109年10月4日13時54分許 1萬5,000元  被告名義之LINE Pay Money帳戶  6 賴彥竣 詐欺集團成員於109年11月15日17時40分許，佯以CAMA咖啡店客服人員，撥打電話予告訴人賴彥竣佯稱：遭誤刷為不同等級會員，須透過網路銀行輸入手機號碼確認身分來取消，否則帳戶會遭駭客入侵云云，致告訴人賴彥竣陷於錯誤，而依指示轉帳。 109年11月15日18時34分許 1萬2,345元 被告上揭台新銀行帳戶  7 顏昌宇 詐欺集團成員於109年10月12日，以通訊軟體LINE暱稱「潘邵芸」向告訴人顏昌宇佯稱：可販售網路遊戲裝備云云，致告訴人顏昌宇陷於錯誤，而依指示轉帳。 109年10月12日1時35分許 2萬2,800元 被告名義之LINE Pay Money帳戶